臺灣新竹地方法院刑事判決　　　　　　　　　　　　　九十一年度訴字第三九號
　　公　訴　人　臺灣新竹地方法院檢察署檢察官
　　被　　　告　丁○○
　　　　　　　　甲○○
　　　　　　　　戊○○
右列被告等因偽造文書等案件，經檢察官提起公訴（九十年度偵字第四三二七號），
及移送併辦（九十一年度偵字第三五三六號），本院判決如左：
    主  文
丁○○連續行使偽造私文書，足以生損害於他人，處有期徒刑捌月。
甲○○收受贓物，處拘役貳拾日，如易科罰金，以參佰元折算壹日。
戊○○收受贓物，處拘役拾日，如易科罰金，以參佰元折算壹日。
    理  由
一、丁○○於民國九十年三月十四日上午某時（起訴書誤載為九十年三月十九日下午
    二時許），在新竹市和平醫院（起訴書誤載為新竹縣竹東榮民醫院），見丙○○
    （業於九十年七月十五日死亡）因病住院在床，疏於管理財物之際，竟基於意圖
    為自己不法所有之犯意，竊取丙○○所有之郵局（湖口鳳凰郵局，帳號０一三一
    六０號）存摺及印章，得手後，復基於行使偽造私文書之概括犯意，分別於如附
    表一所示之時間，持上開存摺及印章，先後前往新竹縣湖口鳳凰郵局，偽以丙○○名義，填具郵政存簿儲金提款單，並於其上盜蓋丙○○之印章，分別填載如附
    表一所示之金額，並將其中一筆領款新台幣（下同）三十五萬元，偽簽丙○○之
    姓名於匯款單，分別持之向上開機構不知情之櫃員行使，使之陷於錯誤，將如附
    表一之金額提出後，並旋將其中三十五萬元匯入不知情之戊○○設於同局之郵局
    帳戶（帳號：八００五四五）內，期間共領得八十五萬元，均足生損害於丙○○
    及前開金融機構對於存提款管理之正確性。
二、丁○○自上開郵局領得現金後，甲○○明知丁○○所領取之現金係贓物，竟仍於
    九十年三月十四日某時，在不詳地點，收受其中之三萬元，供己花用。而戊○○
    亦於如附表二所示之時間，將其上開帳戶內之其中三十三萬元逐一領出交予丁○○。嗣於九十年三月二十七日，戊○○始知其帳戶內前所匯入之三十五萬元係來
    路不明之贓物，仍於九十年四月九日某時，利用其前開帳戶之存摺及印章交予丁○○領取上開贓款中之二萬元（三十五萬扣除已領取之三十三萬元）時，在不詳
    地點，收受其中之一萬元，供己使用。嗣因丙○○發現其存款遭人盜領，報警後
    始循線查獲上情。
二、案經新竹縣警察局竹北分局報告台灣新竹地方法院檢察署檢察官偵查起訴。
    理    由
一、訊據被告丁○○固不否認於上開時、地領取丙○○之存款八十五萬元，且將其中
    一筆三十五萬元匯入被告戊○○之帳戶；被告甲○○及戊○○亦不否認曾分別自
    被告丁○○處收受三萬元及一萬元之事實，惟均否認有何竊盜、行使偽造私文書
    及收受贓物等犯行。被告丁○○辯稱：其係丙○○之義子，因丙○○病危，故交
    付存摺及印章以便領款辦理後事，惟其事後未將存摺及印章返還云云；被告甲○○及戊○○均辯稱不知係贓款云云。經查：丙○○所有上開帳戶之存摺及印章係
    被告丁○○所竊取，且盜領八十五萬元之事實，業經被告丁○○於警訊時坦承：
    「（請實際詳述犯案過程？）：：甲○○用公共電話打我的行動和我說，丙○○
    現在在和平醫院，他有去看過，存摺及印章都放在大夾克口袋裡，周（廷柱）叫
    我買乙支刮鬍刀，到醫院時讓我幫丙○○刮鬍子，而他就可以趁我幫丙○○刮鬍
    子時，擋住陳的視線，伺機從陳的夾克中竊取存摺及印章，等到手後再把錢提出
    來平分，我們電話裡討論好後，時間約在九時三十分，在和平醫院大門見面。
    我們在醫院大門見面後，就照計劃進行的很順利，存摺及印章到手後，就先到湖
    口鳳凰郵局提取二十萬元：：」（參台灣新竹地方法院檢察署九十年度他字第三
    四五號偵查卷第四頁）等語。雖被告丁○○於本院審理時翻異前詞，並陳稱當日
    於警察局係遭警方刑求，故才坦認云云。惟查，被告丁○○於九十年八月二十二
    日，經由新竹縣警察局竹北分局借提，並由該分局新工派出所警員乙○○進行偵
    訊，且偵訊過程並無任何不法情事，業經被告丁○○於解還台灣新竹地方法院檢
    察署時供認在卷，且經證人即警員乙○○證稱無訛（均參上開偵查卷第十二頁及
    本院九十一年八月二十三日之審理筆錄）。故被告上開所辯顯係卸責之詞，委無
    足採。此外，並有被害人丙○○於警訊時之指訴、證人解叔明於偵訊之證述及湖
    口郵局於九十一年二月五日之總九一字第五０六０一０三二號函所附之郵政存簿
    儲金帳戶交易清單、交易代號說明、提款單及郵政匯款單可稽。而被告甲○○及
    戊○○明知被告丁○○所分別交付之領款三萬元及一萬元係來路不明之贓款，仍
    予收受之事實，復經被告甲○○及戊○○於本院調查及審理時分別供認：「九十
    年三月詳細日期忘記了，早上我陪彭（正興）一起去醫院看丙○○，我後來到樓
    下，彭（正興）後來找我開車走了，路上他拿陳（溜清）的存摺、印章到郵局領
    錢，他說他要跑路，就把領來的錢分三萬元給我，事後我有還給他。」、「他說
    他存摺丟了，他借我的帳戶並跟我說要匯三十五萬元給我，我有問他哪來這麼多
    錢，他說是他乾爹給他的，第一、二次我領了二十萬元、十萬元給他，我有問他
    ，他說乾爹要回大陸要換美金，第三次我又領了三萬元。這時郵局告訴我這帳戶
    有問題，而且警察有帶我去作筆錄，並告知我榮民之家的電話。但是我打電話給
    榮民之家，他們都沒有接，我就認為沒有問題，最後一次我把存摺給他自己去領
    ，他領二萬元之後，我向他借一萬元。」（均參本院九十一年六月二十日之訊問
    筆錄及本院九十一年八月二十三日之審理筆錄）等情，且被告戊○○確於九十年
    三月二十七日，經警通知至新竹縣警察局竹北分局新工派出所，就有關被告丁○○所匯款項來源予以偵訊調查（參前開偵查卷第九頁）。是被告甲○○既於被告
    丁○○交付上開贓款時，明知係被告丁○○犯罪所得之物；被告戊○○尚且於前
    開警訊後，明知丁○○所交付之款項之來路不明之贓款，仍據以收受。是渠等主
    觀上有收受贓物之犯意，應屬無疑。故本案事證明確，被告等犯行均應堪認定，
    自應依法論科。
二、按金融機構為便利存款人取款，以印妥之取款憑條供存款人填寫並據以蓋章，乃
    表示領款人向銀行收取款項之意，並非單純用於識別之意，係屬刑法第二百十條
    之私文書。核被告丁○○竊取丙○○之存摺、印章及盜蓋丙○○之印章於上開取
    款憑條並持以行使，使郵局人員陷於錯誤而交付金錢之所為，係犯刑法第三百二
    十條第一項竊盜罪、刑法第二百十六條、第二百十條之行使偽造私文書罪及同法
    第三百三十九條第一項之詐欺取財罪。被告甲○○及戊○○均係犯刑法第三百四
    十九條第一項收受贓物罪。被告丁○○盜用印章之行為，為偽造私文書之部分行
    為，其偽造私文書之低度行為，為行使偽造私文書之高度行為所吸收，均不另論
    罪。又被告丁○○於附表一之九十年三月十九日偽填取款憑條二紙及盜蓋印章於
    該憑條之行為，依一般社會健全觀念，在時間差距上，各係難以強行分割，在刑
    法評價上，係視為數個舉動之接續施行，合為包括之一行為予以評價，為接續犯
    ，應各論以單純行使偽造私文書罪一罪。再被告丁○○多次行使偽造私文書及詐
    欺取財之犯行，時間緊接，方法相同，觸犯構成要件相同之罪名，顯係基於概括
    犯意為之，依連續犯規定各論以一罪，並均依法加重其刑。末被告丁○○所犯上
    開竊盜罪、行使偽造私文書罪及詐欺取財罪三罪間，有方法、結果之牽連關係，
    為牽連犯，應從一重論以行使偽造私文書罪處斷。爰審酌被告丁○○正值壯年，
    不思正途謀取財物，利用被害人病危疏於管理財物之際，竊取被害人財物之動機
    及手法，被害人因本案所受之損失，犯後未具悔意及被告甲○○、戊○○之犯罪
    動機、犯後態度等一切情狀，分別量處如主文所示之刑，以示懲儆，併就被告甲○○及戊○○部分，分別諭知易科罰金之折算標準。至如附表一之取款憑條票上
    所蓋用丙○○之印章共五枚，均係盜用丙○○所有之印章，既非刑法第二百十九
    條所指偽造之印文，且均非違禁物，復因行使而交付上開郵局所有，亦非屬被告
    丁○○所有之物；而被告丁○○所偽造丙○○名義之匯款申請書，雖有書立丙○○之姓名，惟該記載僅供作業人員識別匯款人為何人，並無表示匯款人本人簽名
    之意思，無偽造署押及沒收之問題，均無從宣告沒收，併此敘明。
三、再公訴人認被告戊○○另有收受贓物一萬元（連同上開論罪部分，共二萬元）云
    云。經查，本案被告戊○○僅坦承收受贓款一萬元，核與被告丁○○供承情節相
    符，此外，本院復查無其他積極之證據，足認被告戊○○確有上開犯行，且公訴
    人認此部分與前揭論罪科刑部份，有事實上一罪關係，爰不另為無罪之諭知。
四、末關於移送併案部分，因與本案為同一事實，自為本案判決效力所及，附此敘明
    。
據上論斷，應依刑事訴訟法第二百九十九條第一項前段，刑法第五十六條、第二百十
六條、第二百十條、第三百二十條第一項、第三百三十九第一項、第三百四十九條第
一項、第四十一條第一項前段、第五十五條，罰金罰鍰提高標準條例第一條前段、第
二條，判決如主文。
本案經檢察官林佳穎到庭執行職務。
中       華        民       國     九十一  年     九    月     十      日
                                       臺灣新竹地方法院刑事第一庭
                                           法  官    彭  淑  苑
右正本證明與原本無異。
如不服本判決應於收受送達後十日內向本院提出上訴書狀，其未敘述上訴之理由者並
得於提起上訴後十日內向本院補提理由書（均須按他造當事人之人數附繕本）。
                                           書記官    饒  興  蘭
中       華        民       國     九十一  年     九    月     十      日
附錄：本案論罪科刑法條全文
刑法第二百十條：
偽造、變造私文書，足以生損害於公眾或他人者，處五年以下有期徒刑。
刑法第二百十六條：
行使第二百十條至第二百十五條之文書者，依偽造、變造文書或登載不實事項或使
登載不實事項之規定處斷。
附表一：
┌──┬────┬─────┬───────┐
│編號│領款期間│ 領款金額 │備        考  │
├──┼────┼─────┼───────┤
│一  │90.3.14 │200000    │現金提出      │
├──┼────┼─────┼───────┤
│二  │90.3.16 │100000    │現金提出      │
├──┼────┼─────┼───────┤
│三  │90.3.19 │200000    │現金提出      │
├──┼────┼─────┼───────┤
│四  │90.3.19 │350000    │匯入戊○○帳戶│
└──┴────┴─────┴───────┘
附表二：
┌──┬────┬─────┐
│編號│領款期間│ 領款金額 │
├──┼────┼─────┤
│一  │90.3.19 │200000    │
├──┼────┼─────┤
│二  │90.3.20 │100000    │
├──┼────┼─────┤
│三  │90.3.20 │10000     │
├──┼────┼─────┤
│四  │90.3.26 │20000     │
├──┼────┼─────┤
│五  │90.4.9  │20000     │
└──┴────┴─────┘
